---
title: "KAGGLE’DEN BİR VERİ ANALİZ  ETME"
author: "Durmuş Can Çalışkan"
output: html_document
editor_options: 
  markdown: 
    wrap: 72
---

## KAGGLE'DAN VERİ SETİ ALMA VE R  STUDİO'YA AKTARMA <br>

KAGGLE sitesine girdikten sonra soldaki menüden veri kümelerine
giriyoruz. karşımıza çıkan veri kümelerinden bize en uygun olanını
seçiyoruz.<br> Biz bu alıştırmamızda Nüfusa Göre 2023 Ülkeleri verisini
kullanacağız.<br> Verimizde 1980, 2000, 2010, 2020, 2022 ve 2023
verilerinin yanısıra öngörü halinde 2030 ve 2050 verileri , ülkelerin
isimleri, yüz ölçümleri gibi bilgiler yer almaktadır. <br><br> Verideki
bazı kısaltmalar şu şekildedir:<br> - place: bölgenin adı<br> - pop1980:
1980 yılı için nüfus<br> - pop2000: 2000 yılı için nüfus<br> - pop2010:
2010 yılı için nüfus<br> - pop2022: 2022 yılı için nüfus<br> - pop2023:
2023 yılı için nüfus<br> - pop2030: 2030 yılı için tahmini nüfus<br> -
pop2050: 2050 yılı için tahmini nüfus<br> - country: ülkenin ismi<br> -
landAreaKm: Ülkenin yüzölçümü (kilometrekare olarak)<br> - cca2: Ülkenin
ISO 3166-1 alpha-2 kodu<br> - cca3: Ülkenin ISO 3166-1 alpha-3
kodu<br> - rank: Ülkenin nüfusa göre sıralaması<br><br> Öncelikle
getwd() komutumuzu yazarak çalışma dizinimizin nerde olduğuna bakıyoruz.
Çalışma dizinimiz verimizin olduğu dosyada değilse setwd(" verimizin
olduğu dosyanın uzantısı" ) şeklinde çalışma dizinimizi
düzenliyoruz.<br> Ardından; veri \<- read.csv (" dosyamızın adı.csv" ,
header = T , sep = " , ") kodunu yazarak verimizi R studio'ya eklemiş
oluyoruz. header'ı true yapma nedenimiz veri setindeki ilk satırı
değişkenlerin isimleri olarak almasını sağlamak. Sep = " , " ise
verilerin arasında ayrım yapmamızı sağlıyor. Veri dosyasına bağlı olarak
bu Sep = " ; " şeklinde de kullanılabiliyor.<br>

```{r}
getwd() # çalışma dizinimizin nerde olduğuna bakıyoruz.
setwd("C:/Users/90543/Desktop/r sunum") #çalışma dizinimizi verimizin olduğu dosyaya alıyoruz.
veri <- read.csv ("2023veri.csv" , header = T , sep = ",")#veri dosyamızı data isminde bir nesneye atıyoruz.
```

## VERİDE ANALİZ YAPMA <br>

head(veri) Veri setinin ilk birkaç satırını console sekmesinde
görüntüler.<br>

```{r}
head(veri)
```

summary(veri) Veri setinin istatistiksel özetini sunar.

```{r}
summary(veri)
```

str(veri) Veri setinin yapısını gösterir (değişkenlerin türleri,
uzunlukları vb.)

```{r}
str(veri)
```

ortalama \<- mean(veri\$pop2023) verideki pop2023 verilerinin ortalama
değerini bulur.

```{r}
ortalama <- mean(veri$pop2023)
ortalama
```

plot(veri$pop2050, veri$pop1980, col = "red") İki değişken arasındaki
ilişkiyi görselleştirir

```{r}
plot(veri$pop2050, veri$pop1980, col = "red")
```

alt_degerler \<- veri$country[veri$pop1980 \< 50000] print(alt_degerler)
Kodu ile pop1980 değişkeni 50,000'in altında olan kayıtların country
verilerini yazdırıyoruz.

```{r}
alt_degerler <- veri$country[veri$pop1980 < 50000]
print(alt_degerler)
```

ust_degerler \<- veri$country[veri$pop2050 \> 50000000]
print(ust_degerler) Kodu ile pop2050 değişkeni 50.000.000'un üstünde
olan kayıtların country verilerini yazdırıyoruz.

```{r}
ust_degerler <- veri$country[veri$pop2050 > 50000000]
print(ust_degerler)
```

max_deger \<-
max(veri$pop2010) Kodu ile pop2010 verisinin maksimum değerini buluyoruz. country <- veri$country[veri\$pop2010
== max_deger] print(country) Kodu ile Maksimum değere sahip olan country
verisini bulup yazdırıyoruz.

```{r}
max_deger <- max(veri$pop2010)
country <- veri$country[veri$pop2010 == max_deger]
print(country)
```

min_deger \<- min(veri$pop2050) country <- veri$country[veri\$pop2050 ==
min_deger] print(country) Kodu ile 2050 verisinin minimumu için
yapıyoruz:

```{r}
min_deger <- min(veri$pop2050)
country <- veri$country[veri$pop2050 == min_deger]
print(country)
```

nufus_metrekare \<- veri$pop2023 / veri$landAreaKm Bu kod ile 2023
nüfusu için metrekare başına ülke bazında düşen kişi sayısını buluyoruz.

```{r}
nufus_metrekare <- veri$pop2023 / veri$landAreaKm
```

nufus_metrekare_df \<- data.frame(nufus_metrekare) Ardından bu verileri
yeni bir veri çerçevesi oluşturup burada tutuyoruz. Artık yeni bir
nüfus_metrekare_df Adında bir veri tabanımız oluştu. Aynı zamanda bu
veriyi büyük veri dosyamızın da içerisine aktarmış olduk. yeni oluşan
veri tabanımızın İçerisinde de metrekare Başına düşen kişi sayımız
mevcut oldu.

```{r}
nufus_metrekare_df <- data.frame(nufus_metrekare)
nufus_metrekare_df
```

nufus_metrekare_df \<- data.frame(pop2023 =
veri$pop2023, landAreaKm = veri$landAreaKm, country = veri\$country,
nufus_metrekare) kodu ile veri çerçevesinin içine 2023 nüfus verisini,
yüzölçümünü , ülke ismini ve metrekare başına nüfus sayısını
aktarıyoruz.

```{r}
nufus_metrekare_df <- data.frame(pop2023 = veri$pop2023, landAreaKm = veri$landAreaKm, country = veri$country, nufus_metrekare)
nufus_metrekare_df 
```

veri \<- veri[, !(names(veri) %in% c("cca2", "cca3"))] kodu ile
verimizde gereksiz gördüğümüz cca2(Ülkenin ISO 3166-1 alpha-2 kodu) ve
cca3(Ülkenin ISO 3166-1 alpha-3 kodu) verilerimizi siliyoruz.

```{r}
veri <- veri[, !(names(veri) %in% c("cca2", "cca3"))]
veri
```

country_10 \<- veri$country[veri$rank == 10] print(country_10) Kodu ile
nüfus sıralamasında 10. ülkenin ismini yazdırıyoruz.

```{r}
country_10 <- veri$country[veri$rank == 10] 
print(country_10)
```

VERİ SETİ: <br>
<https://www.kaggle.com/datasets/thabresh/2023-countries-by-population>
